臺灣高等法院高雄分院刑事判決　　　　　　　　　九十二年度上訴字第二九號
　　上　訴　人　臺灣高雄地方法院檢察署檢察官
　　上　訴　人　乙○○
　　即　被　告
　　指定辯護人　萬維堯
右上訴人等因被告違反槍砲彈藥刀械管制條例等案件，不服臺灣高雄地方法院九十二
年度訴字第四五三號中華民國九十二年九月五日第一審判決（起訴案號：臺灣高雄地
方法院檢察署九十二年度偵字第二五七九號、移
二三○號），提起上訴，本院判決如左：
      主  文
原判決關於持有槍、彈及意圖販賣而持有第二級毒品部分，均撤銷。
乙○○未經許可，持有手槍，處有期徒刑柒年，併科罰金新臺幣拾萬元，罰金如易
服勞役，以罰金總額與陸個月之日數比例折算，扣案之捷克ＣＺ廠七五型口徑玖釐米
制式半自動手槍壹支（含彈匣個，槍枝管制編號0000000000號）、制式
子彈肆拾伍顆、制式霰彈貳顆均沒收；又持有第二級毒品處有期徒刑壹年，第二級毒
品ＭＤＭＡ壹佰陸拾伍顆、大麻煙絲拾點肆公克均沒收銷燬，應執行有期徒刑柒年捌
月，併科罰金新臺幣拾萬元，罰金如易服勞役，以罰金總額與陸個月之日數比例折
算，扣案之捷克ＣＺ廠七五型口徑玖釐米制式半自動手槍壹支（含彈匣個，槍枝管
制編號0000000000號）、制式子彈肆拾伍顆、制式霰彈貳顆均沒收，第二
級毒品ＭＤＭＡ壹佰陸拾伍顆、大麻煙絲拾點肆公克均沒收銷燬。
其他上訴駁回。
    事  實
一、乙○○甲知手槍、子彈為管制物品，非經中央主管機關許可不得持有，竟於民國
    八十八年一月初某日，在高雄市某處，以不詳方式取得具有殺傷力之捷克ＣＺ廠
    製造七五型口徑九釐米制式半自動手槍一支（含彈匣三個，槍枝管制編號000
    0000000號）、制式子彈四十八顆、霰彈二顆，將之藏放於高雄市鹽埕區
    ○○○路二九八號八樓住處頂樓之電機機房內，再於九十二年一月下旬某日，將
    之攜至高雄市○○○路一四八號十一樓之五居處藏放；又另行起意，於九十二年
    一月間在前述居處，非法持有第二級毒品ＭＤＭＡ一百六十五顆、大麻煙絲十點
    四公克；嗣於九十二年一月二十八日上午十時四十分（起訴書誤載為同日上午八
    時），為警於上址持搜索票搜索而查獲，並扣得上開捷克ＣＺ廠製造七五型口徑
    九釐米制式半自動手槍一支（含彈匣三個，槍枝管制編號0000000000
    號）、制式子彈四十八顆（其中三顆已因送鑑試射而滅失）、制式霰彈二顆、第
    二級毒品ＭＤＭＡ一百六十五顆、大麻煙絲十點四公克。
二、案經高雄市政府警察局刑警大隊移送臺灣高雄地方法院檢察署檢察官偵查起訴及
    移送併辦。
    理  由
壹、撤銷改判部分：
一、上訴人即被告乙○○並未於本院審判期日到庭，惟查被告乙○○於警、偵訊時業
    已供承持有前述槍彈、毒品之事實不諱，並有高雄市政府警察局刑警大隊搜索扣
    押筆錄、扣押物品目錄表及扣案槍彈、毒品照片等附卷可稽，復有手槍一支、子
    彈四十八顆及霰彈二顆、第二級毒品ＭＤＭＡ一百六十五顆、大麻煙絲十點四公
    克扣案可資佐證，而扣案槍枝及子彈經送內政部警政署刑事警察局鑑定結果，認
    ：(一)送鑑手槍一枝（含彈匣三個，槍枝管制編號0000000000號）係捷
    克ＣＺ廠製造七五型口徑九釐米制式半自動手槍，機械性能良好，可擊發子彈，
    認具殺傷力；(二)送鑑子彈四十八顆（試射三顆），認均係口徑９ｍｍ（９×１９
    ｍｍ）制式子彈，均具殺傷力；(三)送鑑霰彈二顆，認均係１２ＧＡＵＧＥ制式霰
    彈，均具殺傷力等情，有內政部警政署刑事警察局九十二年四月十八日刑鑑字第
    ０九二００二五五八二號槍彈鑑定書一份附卷可按，另為警查扣之膠囊一百六十
    五顆、煙絲十點四公克經送檢驗結果，亦證甲係第二級毒品ＭＤＭＡ及大麻，有
    檢驗報告單在卷可稽，足徵被告前述自白核與事實相符，堪予採憑。至被告於原
    審時雖辯稱：扣案手槍與子彈係楊世賢寄放在我這邊云云，惟與其於原審九十二
    年五月二十七日調查時所供稱：該手槍與子彈係楊世賢拿到我經營的檳榔攤，說
    是我舅舅高健興託我保管的云云，前後供述不符，已難採信，且證人高健興於原
    審調查時到庭證稱：我沒有拿任何槍彈給被告過，也沒有交代楊世賢委託被告保
    管槍彈等語（見原審卷第一二三至一二四頁），被告始改稱：是楊世賢託我保管
    云云，顯見被告上開所辯，與事實不符，難以採信，自難僅憑其片面供述遽認上
    開寄藏手槍之事實；綜上所述，本件事證甲確，被告上開持有槍彈、毒品之犯行
    ，堪以認定。
二、查被告乙○○於警、偵訊時即供稱被查扣之ＭＤＭＡ、大麻等第二級毒品均係欲
    供己吸食所用，並無販賣之意圖，且本次警方並未查獲被告販賣毒品之對象，亦
    無查獲任何被告販賣毒品之相關事證，復據證人即查獲警員陳貴鵬於原審證述甲
    確（見原審卷一四五頁），而依公訴人所舉卷存證據及本院調查之結果，顯無積
    極事證可資認定被告有何意圖販賣而持有上開第二級毒品之犯行，被告此部分所
    為，係犯毒品危害防制條例第十一條第二項之持有第二級毒品罪，公訴人以毒品
    危害防制條例第五條第二項之意圖販賣而持有第二級毒品罪起訴，尚有未洽，起
    訴法條應予變更，又被告行為後，毒品危害防制條例第十一條第四項業經修正為
    ：持有毒品達一定數量者，加重其刑至二分之一，其標準由行政院定之；另行政
    院於九十三年一月七日發布施行之「轉讓持有毒品加重其刑之數量標準」第二條
    第一項第二款規定持有第二級毒品淨重十公克以上者，加重其刑至二分之一，本
    件被告持有前述第二級毒品合計淨重雖超過十八公克，惟依刑法第二條第一項後
    段規定，以適用修正前之舊法（即不予加重）較有利於被告；又被告持有前述捷
    克ＣＺ廠七五型制式半自動手槍、制式子彈、制式霰彈之所為，係犯槍砲彈藥刀
    械管制條例第七條第四項未經許可持有制式手槍罪、同條例第十二條第四項未經
    許可持有制式子彈罪，被告於前揭時期內未經許可持有手槍、子彈，其持有之繼
    續，為行為之繼續，至持有行為終了時，均僅論為一罪，又被告一行為同時持有
    制式手槍及制式子彈，係基於一個繼續持有之決意，而以一行為觸犯數構成要件
    不同之罪，為想像競合犯，應依刑法第五十五條前段之規定，從一重之槍砲彈藥
    刀械管制條例第七條第四項未經許可持有制式手槍罪處斷，公訴人以槍砲彈藥刀
    械管理條例第十條第三項、第十一條第三項之罪起訴，亦有未洽，起訴法條應予
    變更，被告所犯前述二罪，犯意各別，行為互殊，應併合處藅。
三、原審對被告乙○○前述被訴部分，予以論罪科刑或為無罪諭知，固非無見，惟查
    ：（一）本件公訴人對被告持有前述槍、彈部分，係以槍砲彈藥刀械管理條例第
    十條第三項、第十一條第三項之罪起訴，原審依同條例第七條第四項、第十二條
    第四項論處，未依法變更起訴法條，已有未當。（二）原審對被告乙○○持有被
    查扣之ＭＤＭＡ、大麻等第二級毒品部分，遽為無罪之諭知，亦有未合，被告未
    具理由提起上訴，雖無理由，惟檢察官以前述（二）之理由提起上訴，為有理由
    ，原判決並有前述（一）之可議之處，自應由本院將原判決關於被告持有槍、彈
    及意圖販賣而持有第二級毒品部分，均予撤銷改判；審酌被告素行不佳，有臺灣
    高等法院被告前案紀錄表在卷可稽，仍不思省悟，本次持有槍砲、彈藥均屬高度
    危險之物品，持有第二級毒品數量亦多，嚴重影響社會治安，惟念其尚無持槍彈
    犯案等一切情狀，分別量處如主文第二項所示之刑，並定其應執行刑及就罰金部
    分諭知罰金易服勞役之折算標準。扣案之如事實欄所示制式手槍一支、制式子彈
    四十五顆及制式霰彈二顆均為違禁物，應依刑法第三十八條第一項第一款宣告沒
    收，另扣案之ＭＤＭＡ一百六十五顆、大麻煙絲十點四公克，均係第二級毒品，
    應依毒品危害防制條例第十八條第一項前段規定，宣告沒收銷燬之。至扣案經送
    鑑試射之制式子彈三顆，既已滅失，自不予宣告沒收，附此敘甲。
貳、上訴駁回部分
一、公訴意旨另以：被告乙○○意圖販賣毒品，於九十二年一月二十八日，為警在上
    址查獲其非法持有第三級毒品Ｋ他命四百八十七公克、Ｋ他命膠囊二百顆，因認
    被告此部分涉犯毒品危害防制條例第五條第三項之意圖販賣而持有第三級毒品罪
    嫌云云。
二、本件公訴人認被告乙○○涉有前述意圖販賣而持有第三級毒品罪嫌，係以查扣之
    第三級毒品Ｋ他命四百八十七公克及Ｋ他命膠囊二百顆，數量龐大顯係意圖販賣
    而持有，為其論據；被告於原審堅決否認有何意圖販賣而持有第三級毒品犯行，
    辯稱：上開查扣之毒品係我自己吸食所用，Ｋ他命膠囊係為方便我在舞廳施用並
    控制吸食量等語。
三、按犯罪事實應依證據認定之，無證據不得認定犯罪事實；又不能證甲被告犯罪者
    ，應諭知無罪之判決，刑事訴訟法第一百五十四條第二項、第三百零一條第一項
    分別定有甲文；次按毒品危害防制條例中各條項所列之製造、販賣、意圖販賣而
    持有、非法施用及非法持有等行為，均為法律規範應予評價處罰者，且法律上予
    以規範評價之輕重亦有不同，其中非法製造、運輸、販賣、施用等犯行，性質上
    固均吸收低度之持有行為，但非謂上開不同犯罪型態下之低度持有行為均具同一
    性，而得任意擴張適用於不同之法條以論罪處罰，否則將使各該條項之不同犯行
    規劃為一，有違法律分類規定各類犯罪型態之旨趣（最高法院八十八年度台上字
    第二五七二號判決意旨參照）。
四、經查：上開被告為警查扣之第三級毒品Ｋ他命（四百八十七公克）及殘留Ｋ他命
    成分膠囊二百顆，固有檢驗報告單三紙在卷可稽；惟本次並未查獲被告販賣毒品
    之對象，亦無查獲任何被告販賣毒品之相關事證，復據證人即查獲警員陳貴鵬於
    原審證述甲確（見原審卷第一四五頁），顯無法佐認被告有何販賣營利意圖，而
    依公訴人所舉卷存證據及本院調查之結果，並無積極事證可資認定被告有何意圖
    販賣而持有上開第三級毒品之犯行，而毒品危害防制條例又未處罰單純持有第三
    級毒品，則此部分要屬不能證甲被告犯罪。
五、原審因而為被告被訴意圖販賣而持有第三級毒品罪部分無罪之諭知，經核尚無不
    合，公訴人上訴意旨，指摘原判決此部分不當，為無理由，應予駁回。
參、被告乙○○經合法傳喚，無正當理由不到庭，爰不待其陳述逕行判決。
據上論斷，應依刑事訴訟法第三百六十八條、第三百六十九條第一項前段、第三百六
十四條、第三百七十一條、第二百九十九條第一項前段、第三百條，槍砲彈藥刀械管
制條例第七條第四項、第十二條第四項、毒品危害防制條例第十一條第二項、第十八
條第一項前段，刑法第二條第一項後段、第十一條前段、第五十五條、第四十二條第
二項、第三十八條第一項第一款、第五十一條第五款、第九款，現行法規所定貨幣單
位折算新臺幣條例第二條，罰金罰鍰提高標準條例第二條，判決如主文。
本案經檢察官邱榮藏到庭執行職務。
中      華      民      國    九十三    年      四月     二十     日
                              臺灣高等法院高雄分院刑事第七庭
                                  審判長法官  李春昌
                                        法官  莊飛宗
                                        法官  黃憲文
右正本證甲與原本無異。
如不服本判決應於收受本判決後十日內向本院提出上訴書狀，其未述上訴理由者，
並得於提起上訴後十日內向本院補提理由書狀（均須按他造當事人之人數附繕本)「
切勿逕送上級法院」。
                                      書記官  黃英彥
中    華    民    國      九十三      年      四      月     二十   日
附錄：本判決論罪科刑法條：
槍砲彈藥刀械管制條例第七條第四項：
  未經許可，持有、寄藏或意圖販賣而陳列子彈者，處五年以下有期徒刑，併科新台
  幣三百萬元以下罰金。
毒品危害防制條例第十一條第二項
持有第二級毒品者，處二年以下有期徒刑、拘役或新臺幣三萬元以下罰金
。
